【裁判字號】    99,裁,2607
【裁判日期】    991028
【裁判案由】    國家賠償
【裁判全文】
最  高  行  政  法  院  裁  定
                                      99年度裁字第2607號
抗  告  人  甲○○○○○○○○○○
上列抗告人因與相對人外交部間國家賠償事件，對於中華民國99
年3月25日臺北高等行政法院97年度訴字第2830號裁定，提起抗
告，本院裁定如下︰
    主  文
抗告駁回。
抗告訴訟費用由抗告人負擔。
    理  由
一、按抗告法院認抗告為不合法或無理由者，應為駁回抗告之裁
    定。
二、本件抗告意旨略以：對抗告人籌建臺灣泰勞會館請求撥用國
    有土地，相對人民國（下同）92年3月6日外亞太二字第0920
    1039670號函（下稱相對人92年3月6日函）表示「樂見其成
    」，係相對人「同意」之慣用語，即是作成「同意」之行政
    處分，嗣抗告人曾致三函予相對人，相對人均未回函異議、
    否認，而行政院及其所屬勞工委員會（下稱勞委會）未曾亦
    無權否決相對人92年3月6日函，則抗告人依相對人92年3月6
    日函之行政處分籌建臺灣泰勞會館，須勞委會向國有財產局
    撥用國有土地，自有行政程序法第19條之適用。又抗告人處
    理上開事務，各種經費自理自籌，相對人不理會抗告人補償
    經費之申請，復作成97年賠議字001號拒絕賠償理由書，拒
    絕賠償抗告人，形成對抗告人之謀害，是國家暴力，違反憲
    法第15條「人民之生存權、工作權應予保障」之規定。另原
    審法院未就94年8月21日岡山泰勞暴動事件，對相對人、勞
    委會等相關官員涉有「廢弛職務釀成災害罪」，予以告發，
    原裁定違反刑事訴訟法第241條規定，抗告人請求交由原審
    法院重新開庭審問，爰請廢棄原裁定等語。
三、經查，原裁定係以：(一)、關於撤銷訴訟部分：抗告人提起
    訴願，主張相對人處理抗告人97年2月22日(97)天下第一案
    字第1號函，關於其屢次陳請籌建臺灣泰勞會館及擬邀訪泰
    國詩琳通公主來臺主持儀典及參訪等事宜，有所違失。惟查
    ，有關國有土地之申請撥用，依國有財產法第38條規定，係
    屬各級政府機關職權辦理事項；關於國際典禮及接待外賓事
    項，亦為相對人掌理權責，尚非人民所得申請，抗告人請求
    撥用國有土地興建臺灣泰勞會館及邀訪外賓，性質上應屬陳
    情性質。又相對人92年3月6日函係表示就抗告人前開擬議資
    料已轉請駐泰國代表處參考，相對人亦表樂觀其成，屬機關
    所為單純的事實敘述或理由說明，並非對人民之請求有所准
    駁，是該項敘述或說明並不生任何法律上之效果，相對人此
    後對抗告人類此陳情之相關覆函即相對人94年2月14日外亞
    太二字第09412001680號函、97年2月15日外亞太二字第0971
    2024070號函，或為相同函覆，或依行政程序法第173條第2
    款就已明確答覆之同一事由陳情，不予處理，亦不因此致生
    抗告人權利或法律上之利益受損害，故抗告人據此提起撤銷
    訴訟，難認合法。另抗告人於訴訟中稱其第1項撤銷訴訟聲
    明中之「原處分」，係指相對人97年7月25日拒絕其國家賠
    償之理由書，惟查抗告人係於97年5月9日提起訴願，當時相
    對人尚未作成前開拒絕賠償理由書，抗告人應非以相對人尚
    未作成之函文為訴願對象，足見抗告人提起本件撤銷訴訟，
    確無應為撤銷之行政處分存在，且拒絕賠償理由書，依國家
    賠償法之規定，亦非屬訴願救濟範圍之事項，是以訴願機關
    認抗告人之訴願，有訴願法第77條第8款「對於非行政處分
    或其他依法不屬訴願救濟範圍內之事項提起訴願」之情形，
    而決定不受理，洵屬有據。故抗告人既未經合法訴願程序，
    進而提起本件撤銷訴訟，依行政訴訟法第4條、訴願法第1條
    第1項前段、第3條第1項規定，屬不備要件，且不能補正，
    應予駁回。(二)、關於確認訴訟部分：依行政訴訟法第6條
    規定可知，該條所定之確認訴訟，主要包括「處分無效確認
    訴訟」、「公法上法律關係存否確認訴訟」、及「確認已執
    行完畢或因其他事由而消滅之行政處分為違法之訴訟」。是
    以，確認訴訟之確認對象，依法既限於「公法上法律關係」
    及特定之「行政處分」，故若以其他行政行為或事實為確認
    對象，提起確認訴訟，則難認符合確認訴訟之訴訟要件。本
    件抗告人請求確認之內容，經查均屬其歷年陳情相對人撥用
    土地供其興建臺灣泰勞會館，及委託其辦理外勞諮詢服務中
    心並給予補助等事項，核均非屬公法上法律關係爭議，亦無
    行政處分存在，依前揭說明，抗告人之確認訴訟，顯不符確
    認訴訟之訴訟要件，要難認係合法，應予駁回。(三)、關於
    合併請求損害賠償部分：抗告人提起前開撤銷訴訟及確認訴
    訟，並依行政訴訟法第7條規定合併請求有關作業費、精神
    慰撫金、作業損失等國家賠償，惟抗告人提起之前開撤銷訴
    訟及確認訴訟既不合法而應予駁回，則依行政訴訟法第7條
    規定及本院98年6月份第1次庭長法官聯席會議決議意旨，其
    合併請求上開損害賠償，已失所附麗，應併予駁回等由，而
    裁定駁回抗告人在原審之訴，本院核無不合，應予維持。且
    觀諸相對人92年3月6日函略以：「主旨：關於  台端致  陳
    總統有關籌建臺灣泰勞會館及擬邀請泰國詩琳通公主來臺主
    持儀典及參訪等相關資料，本部已經轉駐泰國代表處參考，
    請查照。說明：…二、關於  台端擬於桃園泰勞會館動土後
    於本年10月至明年4月間，邀請泰國詩琳通公主來臺主持該
    會館附設之泰國皇太后功德園落成揭幕乙事，有助我與泰國
    佛教界宗教交流，本部樂見其成，並將相關資料轉請駐泰國
    代表處參考。」等內容，相對人「樂見其成」者厥為邀請泰
    國詩琳通公主來臺主持泰國皇太后功德園落成揭幕乙事，而
    非「同意」抗告人為籌建臺灣泰勞會館請求撥用國有土地乙
    事，復按國有財產法第38條第1項前段、第2項：「（第1項
    ）非公用財產類之不動產，各級政府機關為公務或公共所需
    ，得申請撥用。…（第2項）前項撥用，應由申請撥用機關
    檢具使用計畫及圖說，報經其上級機關核明屬實，並徵得財
    政部國有財產局同意後，層報行政院核定之。」之規定可知
    ，相對人就抗告人陳請勞委會申請撥用國有財產乙事，並無
    同意權及核定權，是抗告人主張相對人已作成「同意」抗告
    人請求撥用國有土地以籌建臺灣泰勞會館之行政處分云云，
    尚不足採。又抗告人主張相對人否准抗告人補償經費之申請
    ，復作成97年賠議字001號拒絕賠償理由書，拒絕賠償抗告
    人，違反憲法第15條規定「人民之生存權、工作權應予保障
    」之規定云云，係其歧異之法律見解。另抗告人於原審法院
    審理兩造間97年度訴字第2830號國家賠償事件時，除提出94
    年8月21日岡山泰勞暴動事件相關剪報影本外，並未提出確
    切之證據證明相對人、勞委會等相關官員涉有廢弛職務釀成
    災害罪嫌，亦無任何證據顯示原審法院已確知相對人、勞委
    會等相關官員涉有廢弛職務釀成災害罪嫌，是原審法院未予
    告發，難謂有違反刑事訴訟法第241條規定之情事。綜上，
    原裁定並無不合，抗告意旨仍執前詞，指摘原裁定違誤，求
    予廢棄原裁定，發回原審法院更為審判，難認有理由，應予
    駁回。
四、據上論結，本件抗告為無理由。依行政訴訟法第104條、民
    事訴訟法第95條、第78條，裁定如主文。
中    華    民    國    99    年    10    月    28    日
                    最高行政法院第四庭
                        審判長法官  劉  鑫  楨
                              法官  廖  宏  明
                              法官  吳  慧  娟
                              法官  曹  瑞  卿
                              法官  林  金  本

以  上  正  本  證  明  與  原  本  無  異
中    華    民    國    99    年    10    月    29    日
                              書記官  莊  俊  亨

司法院資訊處製作；財團法人民間司法改革基金會備份。
